【裁判字號】    97,交易,306
【裁判日期】    971125
【裁判案由】    過失傷害
【裁判全文】
臺灣臺中地方法院刑事判決  97年度交易字第306號
公  訴  人  臺灣臺中地方法院檢察署檢察官
被      告  辛○○
上列被告因過失傷害案件，經檢察官聲請簡易判決處刑（96年度
偵字第22773號），本院沙鹿簡易庭認不宜逕以簡易判決處刑，
移由本院刑事庭依通常程序審理，本院判決如下：
    主    文
本件公訴不受理。
    理    由
一、公訴意旨略以：被告辛○○於民國九十六年四月二日上午十
    一時許，駕駛車牌號碼ＣＰ－２０９６號自小客車，沿臺中
    縣清水鎮○○路由北往南方向行駛外側快車道，行經中華路
    與高美路口時，原應注意車前狀況並隨時採取必要之安全措
    施。而依當時情形，又無不能注意之情形，適有被害人甲○○騎乘自行車，亦沿中華路由南往北方行駛欲左轉高美路，
    被告因未注意車前狀況並隨時採取必要之安全措施，而與被
    害人甲○○騎乘之自行車發生擦撞，導致被害人甲○○人車
    倒地，因而受有右側硬腦膜上出血、左側腦內出血等傷害，
    並因此而於九十七年七月九日二十時十八分許死亡。因認被
    告涉犯刑法第二百七十六條第一項之過失致死罪嫌（起訴書
    原記載被告涉犯刑法第二百八十四條第一項前段之過失傷害
    罪嫌，嗣經公訴檢察官於九十七年九月二十三日、同年十月
    二十八日審理時，當庭補充被害人甲○○因上開車禍受傷並
    進而死亡之犯罪事實，並將起訴罪名更正為刑法第二百七十
    六條第一項之過失致死罪嫌，附此明）。
二、按犯罪事實應依證據認定之，無證據不得認定犯罪事實，刑
    事訴訟法第一百五十四條第二項定有明文。又認定不利於被
    告之事實，須依積極證據，苟積極證據不足為不利於被告事
    實之認定時，即應為有利於被告之認定，更不必有何有利之
    證據（最高法院三十年上字第八一六號判例可資參照）。再
    按過失致人於死罪之成立，係以過失行為與死亡結果間，有
    相當之因果關係為其要件，故如因行為人之過失行為，先致
    被害人受傷，再因該傷致死，或因該傷致病，因病致死，即
    因原傷參入自然力後助成病死之結果者，均難謂無相當之因
    果關係，自應依過失致人於死罪論處；倘若被害人因該過失
    行為受傷後，另因罹患他病致死，所患之病與原傷毫無關聯
    ，非屬原傷加入自然力所致者，則其因果關係業已中斷，祇
    能論以過失傷害罪（最高法院八十七年度台上字第三四一七
    號裁判復可參照）。而所謂相當因果關係，係指依經驗法則
    ，綜合行為當時所存在之一切事實，為客觀之事後審查，認
    為在一般情形下，有此環境、有此行為之同一條件，均可發
    生同一之結果者，則該條件即為發生結果之相當條件，行為
    與結果即有相當之因果關係。反之，若在一般情形下，有此
    同一條件存在，而依客觀之審查，認為不必皆發生此結果者
    ，則該條件與結果不相當，不過為偶然之事實而已，其行為
    與結果間即無相當因果關係（最高法院九十三年度台上字第
    一六四九號裁判可參）。
三、公訴人認被告涉犯上開過失致死犯行，係以被告之自白、光
    田綜合醫院診斷書、道路交通事故現場圖、道路交通事故調
    查報告表、臺中縣警察局交通隊清水小隊處理道路交通事故
    談話紀錄表、臺中縣警察局道路交通事故肇事人自首情形紀
    錄表、臺中縣警察局清水分局清水小隊道路交通事故照片黏
    貼紀錄表照片、臺灣省臺中縣區車輛行車事故肇事鑑定委員
    會分析意見、光田醫療社團法人光田綜合醫院（下稱光田綜
    合醫院）出具之死亡證明書等，資為論據。訊據被告固對於
    上揭時、地，因駕車有應注意、能注意而未注意之過失情形
    ，遂與被害人甲○○發生碰撞，致被害人甲○○受有右側硬
    腦膜上出血、左側腦內出血等傷害之過失傷害罪行，始終坦
    認，但堅詞否認有何過失致死犯行，辯稱：被害人甲○○的
    死亡與本件車禍無關等語。
四、經查：
（一）證據能力之說明：
  １、按證人依法應具結而未具結者，其證言或鑑定意見不得作
      為證據。刑事訴訟法第一百五十八條之三定有明文。而告
      訴人之指訴雖係以使被告受刑事訴追為目的，但非同法第
      三條所稱之「當事人」，乃當事人以外之第三人，除依同
      法第二百七十一條之一規定到庭單純陳述意見時，毋庸具
      結外，如就與待證事實有重要關係之親身知覺、體驗事實
      陳述時，即居於證人之地位，依上開增訂公布之規定，自
      應依同法第一百八十六條第一項規定命其具結，使告訴人
      知悉其有據實陳述之義務，以擔保其證言之真實性，該供
      述證據始具證據能力，如未踐行人證之法定調查程序，應
      不得作為證據。最高法院九十三年度台上字第六八三八號
      刑事判決可資參照。查告訴代理人庚○○○、乙○○於偵
      查中均係以告訴代理人之身分應訊，其中就與上揭公訴意
      旨所載之犯罪事實有重要關係之陳述，係居於證人之地位
      ，但檢察官並未令其供前或供後具結，揆諸首揭規定，關
      於該等部分之陳述，即不得作為證據。
  ２、次按被告以外之人於審判外之陳述，雖不符刑事訴訟法第
      一百五十九條之一至第一百五十九條之四之規定，而經當
      事人於審判程序同意作為證據，法院審酌該言詞陳述或書
      面陳述作成時之情況，認為適當者，亦得為證據。當事人
      、代理人或辯護人於法院調查證據時，知有第一百五十九
      條第一項不得為證據之情形，而未於言詞辯論終結前聲明
      異議者，視為有前項之同意。刑事訴訟法第一百五十九條
      之五定有明文。查被告於本院審理時，對於本案偵查卷內
      之人證、書證，均未就證據能力問題加以爭執或聲明異議
      ，有本院審判筆錄在卷可考，另經本院審酌卷內各該人員
      陳述時之情狀（不包括告訴代理人庚○○○、乙○○於偵
      查中之陳述，參前段所述），均查無被違法取供或非出於
      自由意志之情形，相關書證亦查無違法取證或造假虛捏之
      情事，以之作為本案之證據，皆屬適當，依前揭規定，本
      判決以下所引用之人證、書證均得為本案之證據，合先敘
      明。
（二）查被告確有於九十六年四月二日上午十一時許，駕駛車牌
      號碼ＣＰ－２０９６號自小客車，沿臺中縣清水鎮○○路
      由北往南方向行駛外側快車道，行經中華路與高美路口時
      ，原應注意車前狀況並隨時採取必要之安全措施。而依當
      時情形，係日間自然光線、柏油路面並無缺陷，亦無障礙
      物，視距良好，並無不能注意之情形，適有被害人甲○○
      騎乘自行車，亦沿中華路由南往北方行駛欲左轉高美路，
      被告因未注意車前狀況並隨時採取必要之安全措施，遂與
      被害人甲○○騎乘之自行車發生碰撞，導致被害人甲○○
      人車倒地，因而受有外傷性右側硬腦膜上出血、左側腦內
      出血等傷害之事實，業據被告直承不諱，核與被害人甲○○於警詢時指稱：有因上開車禍而受傷等語相符，並有道
      路交通事故現場圖、道路交通事故調查報告表(一)(二)、照片
      、光田綜合醫院診斷證明書附卷可稽。且經檢察官囑託臺
      灣省臺中縣區車輛行車事故鑑定委員會鑑定肇事原因，該
      會分析研判亦認被告有行經閃光黃燈交岔路口未注意車前
      狀況之交通違規情狀等情，亦有該會中縣區９６０５１３
      號分析意見在卷可佐（九十六年度偵字第二二七七三號偵
      查卷第十三至十四頁）。據上，足徵被告關於上揭過失傷
      害部分之自白，確與事實相符，堪予採信。從而，被告過
      失傷害犯行，洵堪認定。
（三）公訴人雖以卷附之光田綜合醫院所出具之死亡證明書，欲
      證明被告在本件車禍之過失行為，造成被害人甲○○之死
      亡。但經本院就被害人甲○○因本件車禍受傷之病情函詢
      光田綜合醫院結果，該醫院於九十七年七月七日以（97）
      光醫事字第９７００６２２號函覆稱：「甲○○先生因車
      禍住院開刀，出院後因感染症多次住院治療，現長期臥床
      、四肢肌肉萎縮、關節僵硬、認知功能障礙，無法正常溝
      通。」；於九十七年八月十八日又以（97）光醫事字第９
      ７００７４３號函覆稱：「．．．二、甲○○先生於九十
      六年五月一日出院當日之身體狀況為意識清醒（昏迷指數
      十五分）．．．於出院當日又轉至本院長期照顧慢性病房
      、四肢動作不協調，無法自行翻身。三、李君現需長期臥
      床、四肢肌肉萎縮、關節僵硬、認知功能障礙，間接可能
      與本次車禍有關，加上年齡老邁，恢復能力都差。」，有
      該二次函文附卷可憑（本院卷第十六、二十頁），可知被
      害人甲○○之死亡已難遽認係直接肇因於本件車禍之發生
      。另觀諸該醫院所出具之死亡證明書，直接引起死亡之疾
      病或傷害欄係記載「肺炎、泌尿道感染、敗血症」（本院
      卷第二九頁），而依該醫院於九十七年八月十八日之上開
      函文說明第四段所示：「四、李君於九十六年六月十二日
      至九十六年六月二十五日因發燒住院，疑似膽道感染。九
      十六年六月三十日至九十六年七月十二日因發燒嘔吐住院
      ，診斷為肺炎。九十六年八月十三日至九十六年八月二十
      一日因發燒、咳嗽住院，診斷為泌尿道感染。九十六年八
      月二十三日至九十六年八月三十一日因發燒腹痛住院，診
      斷為泌尿道感染，九十六年十二月三十一日至九十七年一
      月十二日因左眼疼痛住院，診斷為眼炎。九十七年二月二
      十一日至九十七年二月二十八日因發燒住院，診斷為泌尿
      道感染及敗血症。九十七年七月七日至九十七年七月九日
      因食慾不振住院，診斷為慢性肝炎急性發作，李君因腦部
      受損致使吞嚥功能及咳嗽反應變差，易嗆到導致肺炎機會
      增加，因長期臥床、大腦受損也易有泌尿道感染。」等情
      （本院卷第二十頁），再參以被害人甲○○之死亡時間距
      本件車禍之發生時間已逾一年三個月之久，期間被害人甲○○既曾多次因其他疾病而就醫，被害人甲○○之死亡顯
      然非屬原本因本件車禍所受傷勢加入自然力所致者，揆諸
      前揭說明，難認被告之上開過失駕駛行為與被害人甲○○
      死亡間存在相當因果關係。公訴人又未能提出其他積極證
      據證明被告上開過失行為與被害人甲○○之死亡間確有相
      當因果關係存在，自不能遽令被告負過失致死之罪責。是
      核被告在本件車禍之過失致人受傷行為，應係犯刑法第二
      百八十四條第一項之過失傷害罪，公訴人認被告所為係犯
      同法第二百七十六條第一項之過失致死罪，容有未洽。
（四）按告訴乃論之罪，其告訴應自得為告訴之人知悉犯人之時
      起，於六個月內為之；又告訴乃論之罪，未經告訴者，應
      諭知不受理之判決，刑事訴訟法第二百三十七條、第三百
      零三條第三款分別定有明文。查本件被告上開過失傷害犯
      行，核係犯刑法第二百八十四條第一項之過失傷害罪，惟
      依同法第二百八十七條前段規定，須告訴乃論。但查，本
      件被害人甲○○於九十六年六月六日警方製作談話紀錄表
      時，並未表明要對被告提出告訴之意思，迄至九十七年七
      月九日死亡前，均未曾就本案提出告訴。被害人甲○○之
      女兒乙○○雖曾於九十六年八月十日至臺中縣警察局清水
      分局清水交通小隊，表示要替被害人甲○○提出告訴，但
      當時並未提出委任狀，迄至九十六年八月二十六日，雖補
      提被害人甲○○於當日所書立之委任狀，但告訴代理人乙○○於獲得被害人甲○○之授權後，並未於九十六年八月
      二十六日當日或法定之告訴期間內，再為提出告訴之舉動
      ，本案顯然未經合法告訴。公訴人不察，誤以為本案業已
      合法告訴，而聲請簡易判決處刑，依照前開說明，應由本
      院諭知不受理之判決。
（五）被告業於九十七年十一月二十四日在臺中縣清水鎮調解委
      員會與被害人甲○○之繼承人即丙○○、丁○○、戊○○
      、己○○、乙○○、庚○○○成立調解，被害人甲○○之
      前開繼承人並具狀表示撤回本件告訴（但因本案未經合法
      告訴，且被害人甲○○已於九十七年七月九日死亡，縱有
      合法告訴，亦已無從撤回），有刑事撤回告訴狀暨調解書
      存卷可查，附此明。
據上論斷，應依刑事訴訟法第四百五十二條、第三百零三條第三
款，判決如主文。
中    華    民    國    97    年    11    月    25    日
                      交通法庭  法  官  莊嘉蕙
以上正本證明與原本無異。
如不服本判決應於收受送達後10日內向本院提出上訴書狀，並應
敘述具體理由；其未敘述上訴理由者，應於上訴期間屆滿後20日
內向本院補提理由書（均須按他造當事人之人數附繕本）「切勿
逕送上級法院」。
                                書記官  魏愛玲
中    華    民    國    97    年    11    月    25    日


司法院資訊處製作；財團法人民間司法改革基金會備份。
